# 房地产合作开发，分房账务处理？

提问人：zhangchunl 时间：2016-02-27 23:58:11
@chenyiwei

回答人：chenyiwei
如果该项目由本企业主导，则收到合作方出资时应确认负债，不能作为资本公积；合作方应得收益应确认为损益而不是少数股东损益；项目结算时的剩余资金应计入本企业的损益。

提问人：zhangchunl 时间：2016-02-27 23:57:07
共同立项合作开发房地产，收到投资方资金作为：资本公积，完工后分房。设，投资方投入资金1500W，分得房成本为1000W，差额部分是否仍保留在“资本公积”？

回答人：chenyiwei
如果本企业是合作开发的主导方，则收到合作方投入资金时应确认为负债而不是资本公积；分配给合作方的收益应计入损益而不是利润分配；项目结算完成后归属本企业的剩余资金应计入本企业的损益。

提问人：zhangchunl 时间：2016-02-28 12:11:35
我的表述过于简单，是这样，该项目合作方式是：本企业出地、合作方出资，项目不足资金以项目抵押融资，双方共同立项（即土地证产权人体现为双方），共同管理、共担风险、共享利润。以本企业为核算主体。 完工后，债务以项目资产清偿，预估利润，以房产折价分配（实际形态是分房）。本企业当初收到资金时作为“资本公积”核算。

回答人：chenyiwei
这种情况下，收到合作方款项（虽然不是主导方）也应作为负债处理，计入资本公积是不恰当的。因为项目结束时总要清算分配，这时就有需交付金融资产的合同义务，虽然金额不固定，但不影响存在负债的判断。

提问人：zhangchunl 时间：2016-02-28 23:34:58
陈版，请再考虑下。 该问题是该帖的延续：房地产合作开发账务处理 http://bbs.esnai.com/thread-4694923-1-1.html (出处: 中国会计视野论坛) 只是现在以分房的形式清算，但前提仍是共担风险、共享利润。

回答人：chenyiwei
以前是考虑将接受不保本的合作方投资作为权益处理。但后来金融工具列报准则明确了金融负债的定义和判断条件之后，基本确定接受此类合作方出资是作为负债核算，无论是否保本和固定收益。

提问人：zhangchunl 时间：2016-02-28 23:37:57
形式虽变，但实质未变。因现在分房的成本低于投资额（按市值高于投资额），想确认下差额部分是否仍保留在“资本公积”？

回答人：chenyiwei
不再留在“资本公积”，甚至在这个过程中不会用到“资本公积”科目。

提问人：zhangchunl 时间：2016-03-01 08:46:25
第十条 金融负债与权益工具的区分： 　　（一）如果企业不能无条件地避免以交付现金
或其他金融资产来履行一项合同义务，则该合同义务符合金融负债的定义。有些金融工
具虽然没有明确地包含交付现金或其他金融资产义务的条款和条件，但有可能通过其他
条款和条件间接地形成合同义务。 　　（二）如果一项金融工具须用或可用企业自身权
益工具进行结算，需要考虑用于结算该工具的企业自身权益工具，是作为现金或其他金
融资产的替代品，还是为了使该工具持有方享有在发行方扣除所有负债后的资产中的剩
余权益。如果是前者，该工具是发行方的金融负债；如果是后者，该工具是发行方的权
益工具。在某些情况下，一项金融工具合同规定企业须用或可用自身权益工具结算该金
融工具，其中合同权利或合同义务的金额等于可获取或需交付的自身权益工具的数量乘
以其结算时的公允价值，则无论该合同权利或合同义务的金额是固定的，还是完全或部
分地基于除企业自身权益工具的市场价格以外变量（例如利率、某种商品的价格或某项
金融工具的价格）的变动而变动，该合同应当分类为金融负债。
1 、第一条，存在该问题，即使股权投资，如果时间足够长，也会存在该问题； 2 、共担风险、共享利润合作开发房地产，表现应为“为了使该工具持有方享有在发行方扣除所有负债后的资产中的剩余权益”，按该点，应作为权益工具。 3 、如作为负债核算，当项目亏损时，且可分合作方资金（产）低于其投资额，差额部分作为出地方的收益？（此为极端情况，旨在说明是作为负债还是权益）

回答人：chenyiwei
1 、金融负债的判断主要是强调存在一项交付金融资产或在潜在不利条件下交换金融负债的义务，且履行该合同义务将导致经济利益流出企业。且企业不能通过自身的行为自主地避免此类义务的发生。这与该金额是否固定无关。 2 、如 1 所述，即使“共担风险”但也可能符合金融负债的定义。例如，约定从存续期限是有限的，一旦到期应立即清算解散的特殊目的主体（结构化主体）。 3 、是，无需支付的负债确认为本企业的收益。

提问人：zhangchunl 时间：2016-03-02 17:55:04
谢谢陈版!如 2 所言，当符合金融负债时，但具备某些条件，是否仍归类为金融负债？
如，金融负债与权益工具的区分及相关会计处理规定： 2 ．仅在清算时才有义务按比例
交付净资产的工具。 某些金融工具的发行合同约定，发行方仅在清算时才有义务向另一
方按比例交付其净资产，这种清算确定将会发生并且不受发行方的控制，或者发生与否
取决于该工具的持有方。对于发行方仅在清算时才有义务向另一方按比例交付其净资产
的金融工具，符合金融负债定义但同时具有下列特征的，应当分类为权益工具： （ 1 ）
赋予持有方在企业清算时按比例份额获得该企业净资产的权利。 （ 2 ）该工具所属的类
别次于其他所有工具类别。该工具在归属于该类别前无须转换为另一种工具，且在清算
时对企业资产没有优先于其他工具的要求权。 （ 3 ）在次于其他所有类别的工具类别
中，发行方对该类别中所有工具都应当在清算时承担按比例份额交付其净资产的同等合
同义务。
共担风险、共享利润的房地产合作开发，具备这三个特征，该如何解释？

回答人：chenyiwei
只有发行方所发行的全部金融工具按定义都属于金融负债时，其中最劣后的工具才能根据此条规定，在发行方自身的财务报表中视同权益列报。其他情况下是不适用的。